【裁判字號】    99,台上,6518
【裁判日期】    991021
【裁判案由】    違反毒品危害防制條例
【裁判全文】
最高法院刑事判決            九十九年度台上字第六五一八號
上  訴  人  甲○○
選任辯護人  施秉慧律師
上列上訴人因違反毒品危害防制條例案件，不服台灣高等法院高
雄分院中華民國九十九年八月四日第二審更審判決（九十九年度
重上更(二)字第四二號，起訴案號：台灣高雄地方法院檢察署九十
四年度毒偵字第一九四一號），提起上訴，本院判決如下：
    主  文
上訴駁回。
    理  由
按刑事訴訟法第三百七十七條規定：上訴於第三審法院，非以判
決違背法令為理由，不得為之；是提起第三審上訴，應以原判決
違背法令為理由，係屬法定要件。如果上訴理由書狀並非依據卷
內訴訟資料具體指摘原判決不適用何種法則或如何適用不當，或
所指摘原判決違法情事顯與法律規定得為第三審上訴理由之違法
情形不相適合時，均應認其上訴為違背法律上之程式，予以駁回
。本件原判決綜合全案證據資料，本於事實審法院之推理作用，
認定上訴人甲○○有其事實欄所載與其夫盧文瑞（業經原審同案
判刑確定，下或稱盧某）共同持有二包塊狀第一級毒品海洛因（
淨重一二一點一二公克，純度百分之五十點三四）犯行，因而撤
銷第一審諭知上訴人無罪之判決，改判論上訴人以共同持有逾量
之第一級毒品罪，量處有期徒刑十月，減為有期徒刑五月，並諭
知如易科罰金，以銀元三百元即新台幣九百元折算一日；扣案之
海洛因二包（含包裝袋，淨重一二一點一二公克）沒收銷燬，已
詳敘其所憑證據及認定之理由；對於上訴人所辯何以不足採信，
亦在理由內詳加指駁及說明，俱有卷存證據資料可資覆按。上訴
人上訴意旨略以：伊並不知盧文瑞放置伊手提包內之二包塊狀物
為海洛因，原審並未調查伊是否親眼見到並知悉盧某放置在伊手
提包內之塊狀物確係海洛因，亦未究明盧某曾否告知伊上述二包
塊狀物為海洛因，遽認伊知悉上述二包塊狀物為海洛因，自屬不
當。又原判決認定上述二包塊狀海洛因係盧某放置伊之皮包內，
嗣伊與盧某正欲出門時即被警方查獲等情，則伊對於上述海洛因
是否已具持有關係，即非無疑。原審對此未詳加調查，遽認伊有
持有上述海洛因之事實，殊非允洽。再盧某於第一審證稱：其將
二包塊狀海洛因放置上訴人之皮包內時，上訴人並未看見，亦不
知其所放置之物為海洛因等語；原判決對於盧某所為有利於伊之
證述並未加以審酌及說明，亦有未合云云。惟證據之取捨及事實
之認定，均為事實審法院之職權，倘其採證認事並未違反證據法
則，自不得任意指為違法而執為適法之第三審上訴理由。原判決
以本件扣案之二包塊狀海洛因係警方在上訴人之手提包內查獲，
而上訴人於警詢時原先雖否認知悉盧某放置於其手提包內之二包
塊狀物為海洛因，但隨後又陳稱：「他（指盧某）的包包放不下
，叫我幫他放的，可能是他自己在『吃』（指施用）的」等語，
並坦稱其原先否認知悉上述塊狀物為海洛因，係「說錯了」等語
（見警卷第九頁及原審卷第八十八頁），可見上訴人於警詢時已
坦承知悉上述二包塊狀物為海洛因。參以盧某於檢察官偵訊時亦
證稱：「海洛因是我的，因為太大，我叫我太太（即上訴人）放
的，我是用透明塑膠袋裝的，我太太應該知道是毒品」等語（見
偵查卷第七頁），核與上訴人於警詢時所供情節相符，因認上訴
人知悉其手提袋內二包塊狀物為海洛因無訛。則上訴人既知悉盧
某所有之上述二包塊狀物係海洛因，卻接受盧某將之放置其手提
包內而偕同盧某外出，顯見上訴人有與盧某共同持有上述海洛因
之犯行無疑。而上述二包塊狀海洛因經法務部調查局鑑驗結果，
淨重達一二一點一二公克（純度百分之五十點三四），已逾行政
院依修正前毒品危害防制條例第十一條第四項所定加重其刑標準
之「五公克」以上。而上訴人行為時係在民國九十八年五月二十
日毒品危害防制條例第十一條修正公布之前，原判決比較新舊法
結果，乃適用較有利於上訴人之修正前同條例第十一條第一項、
第四項論上訴人以共同持有逾量之第一級毒品罪，於法並無違誤
。上訴意旨置原判決明確之論斷於不顧，猶執其在原審之同一辯
解，謂其不知置於其手提包內之二包塊狀物為海洛因云云，自非
適法之第三審上訴理由。又上訴人既知悉盧某放置其手提包內之
物為海洛因，不僅未表示反對，反而攜帶該手提包偕同盧某一起
出門而被警方查獲，可見其不僅有與盧某共同持有上述海洛因之
主觀犯意聯絡，亦有與盧某共同支配管領上述海洛因之客觀事實
。上訴意旨爭執其對上述毒品不具持有關係一節，要屬誤解。至
盧文瑞於第一審雖證稱：上訴人未看見伊放置二包塊狀物於上訴
人之手提包內，亦不知該塊狀物為海洛因等語。但此顯與盧某於
檢察官偵訊時所稱：「我太太（指上訴人）應該知道是毒品」等
語不符；且盧某係上訴人之夫，彼此關係密切，其嗣後於第一審
改為有利於上訴人之證詞，證明力較薄弱，顯不足以推翻原判決
依據上述證據資料所作之認定。是原判決對於盧某於第一審所述
未加以說明，固不無微疵，但並不影響於判決之結果。上訴意旨
執此無關判決結果之問題指摘原判決不當，亦非合法之第三審上
訴理由。至其餘上訴意旨，無非仍就原審採證認事職權之適法行
使，以及原判決已明確論斷說明之事項，暨其有無持有海洛因之
單純事實再事爭辯，並非依據卷內資料具體指摘原判決不適用何
種法則或如何適用不當，顯與法律規定得為第三審上訴理由之違
法情形不相適合。按之首揭說明，其上訴為違背法律上之程式，
應予駁回。又原判決論處上訴人修正前毒品危害防制條例第十一
條第一項之持有第一級毒品罪，其法定最高本刑為有期徒刑三年
，雖屬刑事訴訟法第三百七十六條第一款所定不得上訴於第三審
法院之案件。但因原判決就上訴人所犯上開罪名併依同條第四項
規定加重其刑（屬法定刑之加重）結果，其最重法定本刑已超過
有期徒刑三年，且罪名亦變更為持有逾量之第一級毒品罪，即非
屬上揭不得上訴於第三審法院之案件，本院自應予審理，附此敘
明。
據上論結，應依刑事訴訟法第三百九十五條前段，判決如主文。
中    華    民    國  九十九  年    十    月  二十一  日
                      最高法院刑事第八庭
                          審判長法官  洪  文  章
                                法官  王  居  財
                                法官  郭  毓  洲
                                法官  黃  梅  月
                                法官  沈  揚  仁
本件正本證明與原本無異
                                      書  記  官
中    華    民    國  九十九  年    十    月  二十五  日
                                                      Ｅ

司法院資訊處製作；財團法人民間司法改革基金會備份。
